臺灣臺北地方法院刑事判決　　　　　　　94年度易字第1112號
公　訴　人　臺灣臺北地方法院檢察署檢察官
被　　　告　甲○○
上列被告因詐欺案件，經檢察官提起公訴（94年度偵緝字第627
號），嗣於本院準備程序進行中，被告先就被訴事實為有罪之陳
述，經裁定適用簡式審判程序，判決如下：
    主  文
甲○○幫助掩飾因自己重大犯罪所得財物，處有期徒刑陸月，如
易科罰金，以參佰元折算壹日。
    事  實
一、甲○○前因需錢孔急，於民國九十二年七月間經由報紙分類
    廣告與自稱姓陳、真實姓名年籍不詳之成年男子（下稱陳姓
    男子）接洽辦理信用貸款新臺幣（下同）二十萬元事宜，因
    甲○○無力支付陳姓男子辦理信用貸款所要求之佣金，陳姓
    男子遂要求甲○○交付銀行帳戶存摺、印鑑、提款卡以資擔
    保，甲○○明知交付銀行帳戶存摺、印鑑、提款卡與辦理信
    用貸款迥然無關，對於存摺、印鑑、提款卡可能成為以詐欺
    為常業之陳姓男子所屬詐欺集團成員向他人詐得財物後掩飾
    渠等常業詐欺犯罪所得財物之用亦有所認識，仍基於幫助掩
    飾詐欺集團成員因重大犯罪所得財物之不確定故意，於九十
    二年七月廿九日前往台新國際商業銀行（下稱台新銀行）新
    店分行開立0000000000000號帳戶，取得存摺、印鑑及提款
    卡後，旋將開戶所用之一千元現金提領一空，並於九十二年
    八月中旬某日，在臺北市中正區○○○路中國信託商業銀行
    門口將上開存摺、印鑑及提款卡交付與陳姓男子，陳姓男子
    所屬詐欺集團成員旋於九十二年十月廿二日下午一時許，撥
    打電話與乙○○，佯稱係郵政總局人員，乙○○之妻有一筆
    八千六百五十七元之稅金需退還云云，要黃某再打00000000
    00號電話詢問，乙○○不疑有詐，撥打上開電話後，由另一
    名詐欺集團成員指示黃某拿提款卡至提款機，依照其指令辦
    理退稅云云，以此方式使乙○○陷於錯誤，於同日下午一時
    五十五分、五十六分，先後匯款各九萬九千八百三十六元，
    合計十九萬九千六百七十二元，至許嘉祥（另經臺灣嘉義地
    方法院檢察署檢察官以前案確定判決效力所及、以九十三年
    度偵字第三一四六號不起訴處分確定）所有臺灣企銀嘉義分
    行00000000000000號帳戶而為常業詐欺犯行，詐欺集團成員
    詐欺取財得手後，旋於同日將其中九萬八千元提領一空，然
    為掩飾其常業詐欺犯行，再於同日將另餘十萬一千元（一次
    一千元、一次十萬元）轉帳存入甲○○前開帳戶內，復再於
    同日持甲○○交付之提款卡分六次提領完畢，嗣因乙○○察
    覺遭騙，報警始循線查獲。
二、案經嘉義市警察局報告臺灣嘉義地方法院檢察署檢察官偵查
    並移轉於臺灣臺北地方法院檢察署檢察官偵查起訴，嗣於本
    院準備程序進行中，甲○○先就被訴事實為有罪之陳述，經
    裁定適用簡式審判程序。
    理  由
一、證據能力部分：
    (一)查本件被告甲○○所為之自白，並無出於強暴、脅迫、利
      誘、詐欺、疲勞訊問、違法羈押或其他不正之方法，亦非
      違反法定障礙事由經過期間不得訊問或告知義務之規定而
      為，依刑事訴訟法第一百五十六條第一項、第一百五十八
      條之二規定，應認其有證據能力。
    (二)證人乙○○、許嘉祥於審判外之陳述，依刑事訴訟法第二
      百七十三條之二規定排除同法第一百五十九條第一項之傳
      聞排除法則之適用，自有證據能力。
    (三)再查，本件檢察官所提出之非供述證據，均無違反法定程
      序而取得之情形，依刑事訴訟法第一百五十八條之四反面
      規定，自有證據能力。
二、上揭犯罪事實，業據被告於本院訊問時坦承不諱，核與證人
    乙○○、許嘉祥證述內容相符，並有卷附詐騙帳戶通報警示
    、詐騙電話斷話申請表、自動櫃員機儲戶交易明細表、許嘉
    祥所有臺灣企銀嘉義分行00000000000000號帳戶印鑑卡、帳
    戶交易明細表、被告所有台新銀行新店分行0000000000000
    號帳戶客戶基本資料表、往來印鑑資料卡、帳戶交易明細表
    、台新銀行94年5月27日台新作集字第9405603號函等在卷可
    稽，堪信被告自白與事實相符；又陳姓男子等人以刊登報紙
    分類廣告佯稱代辦信用貸款，再利用申貸人需款孔急卻無力
    先支付佣金之方式取得申貸人存摺、提款卡、印鑑後，再以
    多人冒稱郵政總局人員、可協助辦理退稅之方式向乙○○施
    詐，甚且提供電話供乙○○查證以取信黃某，事後取得款項
    後猶知再轉入其他帳戶以掩飾規避警方追查，足見其分工細
    膩、顯係有組織、大規模、欲長期性進行之詐欺集團性犯罪
    ，有恃此為生，以詐欺為常業之犯意聯絡，被告對於此一集
    團之常業詐欺故意，自亦有所認識而仍基於幫助掩飾詐欺集
    團成員因重大犯罪所得財物之不確定犯意而為本件犯行。綜
    上所述，本件事證明確，被告犯行堪以認定，應依法論科。
三、按洗錢防制法第二條第一款之洗錢行為，其所保護之法益，
    重在「妨礙國家對於重大犯罪之訴追及處罰」，構成要件方
    面必須先有重大犯罪所得財物或財產上利益存在，再對之為
    掩飾或隱匿之行為，始能構成，所謂掩飾或隱匿，係指為避
    免上開訴追、處罰而使其所得財物或利益之來源合法化，或
    改變該財物或利益之本質者而言（最高法院九十二年度台上
    字第三六三九號判決意旨參照），若非先有犯罪所得或利益
    ，再加以掩飾或隱匿，而係取得犯罪所得或利益之犯罪手段
    ，固非洗錢防制法所規範之對象，然本件被告交付帳戶存摺
    、提款卡後，詐欺集團係先使用許嘉祥之帳戶充為收取被害
    人陷於錯誤交付財物之用，再於詐欺犯行完成後，再將所得
    款項轉入被告帳戶內，被告所為之行為，自已非取得犯罪所
    得或利益之犯罪手段，而係幫助掩飾詐欺集團成員因重大犯
    罪所得財物之洗錢行為，是核被告所為，係屬幫助洗錢防制
    法第二條第一款之洗錢行為，應依同法第九條第一項、刑法
    第三十條第一項前段規定論處。起訴書原認被告係犯刑法第
    三十條第一項前段、第三百三十九條第一項之幫助詐欺取財
    罪嫌，然陳姓男子等詐欺集團成員顯係為常業詐欺犯行，且
    被告之所幫助之詐欺集團成員行為顯已該當於洗錢防制法第
    二條第一款洗錢之定義，均如前述，是原起訴書所引法條顯
    有誤會，然此業經到庭實行公訴之檢察官變更為洗錢防制法
    第九條第一項之罪在案（見本院九十四年九月廿一日準備程
    序筆錄），本院認其基本事實同一，應予審理，且無再為變
    更起訴法條之必要。被告幫助他人掩飾因重大犯罪所得財物
    ，係屬幫助犯，應依同法第三十條二項規定，按洗錢防制法
    第九條第一項之罪論處，並減輕其刑，爰審酌被告之素行，
    交付存摺、提款卡、印鑑之數量甚少，且未藉此獲取利益，
    然不思此舉將造成無辜他人財物大量損失、助長社會上益形
    嚴重之此種詐欺犯罪、其犯罪之目的、動機、手段、所生危
    害、嗣後坦承犯行，然並未賠償被害人損失，其犯後態度等
    一切情狀，量處如主文所示之刑，並諭知易科罰金之折算標
    準。
據上論斷，應依刑事訴訟法第二百七十三條之一第一項、第二百
九十九條第一項前段，洗錢防制法第二條第一款、第九條第一項
，刑法第十一條前段、刑法第三十條第一項前段、第三十條第二
項第四十一條第一項前段，罰金罰鍰提高標準條例第二條，判決
如主文。
本案經檢察官於知慶到庭執行職務
中　　華　　民　　國　　94　　年　　9 　　月　　30　　日
　　　　　　　　　刑事第十二庭  法　官　張永宏
以上正本證明與原本無異。
如不服本判決，應於判決送達後10日內，向本院提出上訴狀。
　　　　　　　　　　　　　　　　書記官　楊灥
中　　華　　民　　國　　94　　年　　9 　　月　　30　　日
附錄本件論罪科刑法條全文
洗錢防制法第二條
本法所稱洗錢，係指下列行為：
一　掩飾或隱匿因自己重大犯罪所得財物或財產上利益者。
二　掩飾、收受、搬運、寄藏、故買或牙保他人因重大犯罪所得
    財物或財產上利益者。
洗錢防制法第九條第一項
犯第二條第一款之罪者，處五年以下有期徒刑，得併科新臺幣三
百萬元以下罰金。
